【裁判字號】    98,易,3218
【裁判日期】    990311
【裁判案由】    詐欺
【裁判全文】
臺灣板橋地方法院刑事判決              98年度易字第3218號
公  訴  人  臺灣板橋地方法院檢察署檢察官
被      告  丙○○
上列被告因詐欺案件，經檢察官提起公訴（98年度偵字第25276
號、第25287 號），本院判決如下：
    主  文
丙○○幫助意圖為自己不法之所有，以詐術使人將本人之物交付
，處拘役伍拾日，如易科罰金，以新臺幣壹仟元折算壹日。
    事  實
一、丙○○明知將金融機構存款帳戶之存摺、提款卡、密碼交付
    予他人，將可能幫助詐騙集團收取犯罪所得，而不違反本意
    ，仍基於幫助詐欺之不確定故意，於民國98年7 月24日14時
    許，在臺北縣永和市○○路與保平路口，將其所開立之華南
    商業銀行雙和分行帳號第0000000000 00 號帳戶之存摺、提
    款卡、密碼、身份證及健保卡影本交付予真實姓名年籍不詳
    自稱「胡原龍」之成年男子，該成年男子得手後，旋與所屬
    詐騙集團共同意圖為自己不法所有，先由詐騙集團某成員於
    98年7 月25日15時30分，以電話與乙○○聯絡，佯稱其在奇
    摩拍賣網購物之轉帳操作有誤，致乙○○陷於錯誤，於同日
    下午至翌（26）日0 時43分許，依指示陸續匯入新臺幣（下
    同）10萬元、1 萬8 千元、1 千元及6 萬元至上開帳戶，並
    經提領一空。嗣乙○○發覺有異，始報警循線查獲。
二、案經臺北縣政府警察局中和第一分局移送臺灣板橋地方法院
    檢察署檢察官偵查起訴。
    理  由
壹、證據能力方面：
    按被告以外之人於審判外之言詞或書面陳述，除法律有規定
    者外，不得作為證據，刑事訴訟法第159 條第1 項固有明定
    。惟被告以外之人於審判外之陳述，雖不符同法第159 條之
    1 至之4 規定，但經當事人於審判程序同意作為證據，法院
    審酌該言詞陳述或書面作成時之情況，認為適當者，亦得為
    證據，且當事人、辯護人於法院調查證據時，知有第159 條
    第1 項不得為證據之情形，而未於言詞辯論終結前聲明異議
    者，視為有前項之同意，此亦據刑事訴訟法第159 條之5 規
    定甚明。查本案判決所引用之被告以外之人於審判外之陳述
    ，被告於本院準備程序進行中對證據能力沒有意見，迄本院
    言詞辯論終結前，復未對該等證據之證據能力聲明異議，本
    院審酌該等證據之取得，並無違法不當或證明力明顯過低之
    瑕疵，亦認以之作為證據，要屬適當，均有證據能力。
貳、實體方面：
一、訊據被告對於上揭時地將所開立之華南商業銀行雙和分行帳
    號第0000000000 00 號帳戶之存摺、提款卡、密碼等交付予
    真實姓名年籍不詳自稱「胡原龍」之成年男子，嗣被害人乙○○遭詐騙集團詐騙陸續匯入共計17萬9 千元至其上開帳戶
    ，並遭提領一空等事實，均坦承不諱。惟矢口否認有何幫助
    詐欺犯行，辯稱：伊是因為要積欠高利貸要辦貸款，才會將
    銀行帳戶之存摺、提款卡及密碼等資料交予「胡原龍」，不
    是幫助他人犯罪云云。經查：
（一）被害人乙○○受詐騙而匯款共計17萬9 千元至被告之上開
      帳戶，旋經提領一空等情，有被害人乙○○於警詢之指述
      、臺灣板橋地方法院檢察署98年12月22日函所附被害人聲
      請狀、華南銀行自動櫃員機交易明細、被告上開帳戶之開
      戶資料及存款往來明細表、內政部警政署反詐騙案件紀錄
      表、高雄市政府警察局鹽埕分局七賢派出所受理詐騙帳戶
      通報警示簡便格式表、受理刑事案件報案三聯單、受理各
      類案件紀錄表等件在卷可佐，是被害人確有因遭詐騙而匯
      款上開金額至被告帳戶內之事實自堪認定。
（二）被告雖辯稱：伊是為要辦理貸款，才將華南商業銀行雙和
      分行帳戶資料交予「胡原龍」，不是要幫助詐欺，並提出
      報紙分類廣告影本、通聯記錄等件資為佐證；復聲請本院
      傳訊證人甲○○於本院審理中到庭證述被告確實因辦理貸
      款才交付其所有上開帳戶資料給「胡原龍」（見本院99年
      1 月28日審判筆錄）等情無訛。然按金融帳戶為個人理財
      工具，申請開設金融帳戶並無任何特殊限制，一般民眾皆
      可申請，且開戶門檻不高，一人復得在不同金融機構申請
      數個存款帳戶使用，此乃眾所週知之事實，又向金融機構
      開設帳戶、請領存摺及金融卡使用一事，乃針對個人身分
      之社會信用而予資金流通，具有強烈屬人性，故依一般人
      之社會生活經驗，實無收集（包含購買、承租或借用等）
      他人帳戶使用之必要，如陌生人不以自己名義申請開戶，
      反向他人收集銀行帳戶供己使用，該他人對於收集帳戶者
      是否合法使用一節，本即應有所懷疑。再者，現今詐欺集
      團為取得他人之存款帳戶，常以應徵工作、質押借款或辦
      理貸款為由，誘使民眾交付金融機構之存款帳戶，以隱匿
      其財產犯罪之不法行徑，規避執法人員之查緝，並掩飾、
      確保因自己犯罪所得之財物，類此案件在社會上層出不窮
      ，亦早經坊間書報雜誌、影音媒體廣為報導，被告係具備
      通常事理能力之成年人，對於其所交付之金融帳戶可能供
      詐騙集團使用，作為騙取他人財物之工具一事，實無完全
      諉為不知之餘地。況被告曾於98年3 月間因受報紙刊登信
      用貸款之廣告遭騙，匯款共計5 萬2000元之款項予詐騙集
      團之人頭帳戶內，此有被告所提出之臺中地方法院檢察署
      98年度偵字第1023 1號起訴書在卷可證。被告並於本院審
      理中供稱：（在98年7 月24日下午兩點你為何要在臺北縣
      永和市○○路口將你的存摺提款卡交給胡原龍？）我那時
      欠高利貸的錢，我要去辦理貸款還錢，我在三月時也是因
      為要辦理貸款被騙，但是高利貸的利息一直累積，我想要
      快點還錢，而之前我知道貸款要對保，要本人去才會撥款
      ，我知道撥款之前，一定要對保，我不擔心錢會被領走，
      其餘我沒有想這麼多。（你三月份辦理貸款被騙，是不是
      你提出的被證二即是台中地檢署98年度偵字第10231 號起
      訴書所載？）是的。（當時你也是辦理貸款，你提供何種
      資料給對方？）三月份辦理貸款時，我提供身分證影本、
      我的勞保卡影本、存摺內頁明細影本（不包括封面），對
      方要我繳交一筆保險的錢。（你該次沒有提供帳戶、密碼
      給對方嗎？）三月份那次沒有，他只有要我把貸款的保險
      用的錢繳到劉昌正的戶頭，總共繳了五萬二千元。（你有
      了三月份那次個經驗後，為何在98年7 月時，對方要你提
      供帳戶密碼，你沒有質疑？）因為我高利貸的利息愈來愈
      高，我撐不下去，我跟對方說我要這些錢來解決，對方說
      撥款之後才收代辦費，他跟我說怕錢撥下來後，我不給他
      代辦費，所以叫我交存摺、印章（辦理開戶貸款用）、提
      款卡、密碼給對方，我心裡想，要對保，應該沒有問題，
      沒有想到帳戶會被他們拿去用。（你跟所謂胡原龍有何信
      賴關係？認識多久？）沒有認識，我當天看廣告欄打電話
      給他，他下午就來跟我見面。（你知道胡原龍的辦公地點
      、公司地點、名稱、電話嗎？）不曉得等語（見本院99年
      2 月25日審判筆錄）。被告既於98年3 月間因辦理貸款而
      遭詐騙金額匯入詐騙集團所使用之人頭帳戶，竟於同年7
      月間又因急欲辦理貸款而交付上開銀行帳戶資料予陌生之
      第三人，參酌前揭說明，被告對於其所交付之帳戶可能遭
      詐騙集團使用於收取犯罪所得，至少有容認其發生之不確
      定故意甚明。
（三）再參以證人甲○○亦於本院審理中證稱：因為我們是國小
      同學，那時他經濟不穩定，他要借錢，他跟我說要辦理貸
      款，我不知道何時何日，我們約在南華路八十五度Ｃ咖啡
      聊天，他說他在報紙看到代辦貸款的事情，我那時想說我
      也有要辦貸款的事情，我就跟著他去，丙○○有打電話給
      看報紙的代辦人員，對方是否是胡原龍，我忘記了，而我
      確實有跟對方通話詢問我本身可否辦理貸款，對方說我有
      信用瑕疵，所以沒有辦法貸款，這都是在南華路八十五度
      Ｃ發生的事情。電話中丙○○就問對方要貸款何時下來，
      那天之後，不知道隔了多久，丙○○就跟我說他被盜用帳
      號。隔了一段時間，丙○○說他去銀行查，才知道他的帳
      戶被列為警示帳戶。（丙○○跟報紙上刊登的對方，如何
      約見面要辦理貸款的事情，你是否聽到？）這我不是很清
      楚，我與丙○○常常約出來聊天，丙○○有跟我提到代辦
      貸款或用房子辦理貸款，那時我知道丙○○有向外面的高
      利貸借錢，丙○○想要把這部分解決，我有告訴丙○○要
      小心。（對方說要辦理貸款要交什麼東西，你是否知道？
      ）不清楚，我有跟丙○○說要小心，銀行貸款不是這麼好
      辦，而且報章雜誌有很多是詐騙的，他跟我是好朋友，所
      以我會告訴他要小心等語（見同上本院審判筆錄）。由證
      人甲○○所述，其亦向被告提醒過看報紙廣告辦理貸款要
      小心，有很多是詐騙的等情，益足見被告對於其為辦理貸
      款而交付之銀行帳戶可能遭詐騙集團使用於收取犯罪所得
      ，應有預見並容認其發生之不確定故意甚明。
（四）綜上所述，被告縱係因急需用錢為辦理貸款而將銀行帳戶
      資料交付予自稱「胡原龍」之男子，然依前揭本院之說明
      ，被告對本件詐騙集團之詐欺犯行，難完全諉為不知，仍
      有幫助詐欺之不確定故意，本案事證明確，被告犯行堪予
      認定，應依法論科。
二、核被告所為，係犯刑法第30條第1 項、第339 條第1 項之幫
    助詐欺取財罪。被告係基於幫助之犯意，提供銀行帳戶之存
    摺、提款卡及密碼等資料予「胡原龍」，為「胡原龍」所屬
    詐欺集團之詐騙財物犯行提供助力，並非直接參與詐欺取財
    之構成要件行為，為幫助犯，爰依刑法第30條第2 項之規定
    ，減輕其刑。又起訴書雖僅起訴被害人匯款6 萬元之部分，
    就其餘三筆分別10萬元、1 萬8 千元、1 千元之部分漏未論
    及，然此三筆金額與起訴之部分係實質上一罪之關係，本院
    自應併予審酌。爰審酌被告所為有害金融交易秩序，助長詐
    騙財產之犯罪風氣，且增加被害人尋求救濟之困難，亦未能
    賠償被害人之損失；惟被告素行堪稱良好，有臺灣高等法院
    被告前案紀錄表一份在卷可考，暨被告係因急需用錢辦理貸
    款而一時失慮之犯罪動機、目的、手段、被害人遭詐騙之金
    額、犯罪後態度等一切情狀，量處如主文所示之刑，並諭知
    易科罰金之折算標準。
據上論斷，應依刑事訴訟法第299 條第1 項前段，刑法第30條、
第339 條第1 項、第41條第1 項前段，刑法施行法第1 條之1 ，
判決如主文。
本案經檢察官李美金到庭執行職務。
中    華    民    國    99    年    3     月    11    日
                刑事第十二庭  審判長法  官  李君豪
                                    法  官  何燕蓉
                                    法  官  錢衍蓁
上列正本證明與原本無異。
如不服本判決，應於判決送達後10日內敘明上訴理由，向本院提
出上訴狀 (應附繕本) ，上訴於臺灣高等法院。其未敘述上訴理
由者，應於上訴期間屆滿後20日內向本院補提理由書「切勿逕送
上級法院」。
                                    書記官  金和國
中    華    民    國    99    年    3     月    11    日
附錄本案論罪科刑所引法條
刑法第三百三十九條
意圖為自己或第三人不法之所有，以詐術使人將本人或第三人之
物交付者，處五年以下有期徒刑、拘役或科或併科一千元以下罰
金。
以前項方法得財產上不法之利益或使第三人得之者，亦同。
前二項之未遂犯罰之。

司法院資訊處製作；財團法人民間司法改革基金會備份。
